---
title: "Relacion 1"
output: pdf_document
date: "Curso 2024-2025"
---

```{r setup, include=FALSE}
knitr::opts_chunk$set(echo = TRUE)
```

```{r}
source("teoriadecision_funciones_incertidumbre.R")
```

# EJERCICIO 1

## Apartado a)

```{r}
tb01a <- crea.tablaX(c(5,4,6,
                    2,3,1,
                    -1,8,7,
                    5,2,0), numalternativas = 4, numestados = 3 )
```

**Criterio de Wald**

```{r}
(sol01a_wald <- criterio.Wald(tb01a,T))
cat("La alternativa optima segun el criterio de Wald es", names(sol01a_wald$AlternativaOptima), 
    "siendo el valor optimo", sol01a_wald$ValorOptimo)
```

**Criterio Optimista**

```{r}
(sol01a_optimista <- criterio.Optimista(tb01a,T))
cat("La alternativa optima segun el criterio optimista es", names(sol01a_optimista$AlternativaOptima), 
    "siendo el valor optimo", sol01a_optimista$ValorOptimo)
```

**Criterio de Hurwicz**

```{r}
(sol01a_hurwicz <- criterio.Hurwicz(tb01a))
cat("La alternativa optima segun el criterio de Hurwicz es", names(sol01a_hurwicz$AlternativaOptima), 
    "siendo el valor optimo", sol01a_hurwicz$ValorOptimo)
dibuja.criterio.Hurwicz(tb01a)
dibuja.criterio.Hurwicz_Intervalos(tb01a)
```

**Criterio de Savage**

```{r}
(sol01a_savage<- criterio.Savage(tb01a))
cat("La alternativa optima segun el criterio de Savage es", names(sol01a_savage$AlternativaOptima), 
    "siendo el valor optimo", sol01a_savage$ValorOptimo)
```

**Criterio de Laplace**

```{r}
(sol01a_laplace<- criterio.Laplace(tb01a))
cat("La alternativa optima segun el criterio de Laplace es", names(sol01a_laplace$AlternativaOptima), 
    "siendo el valor optimo", sol01a_laplace$ValorOptimo)
```

**Criterio de Punto Ideal**

```{r}
(sol01a_puntoideal<- criterio.PuntoIdeal(tb01a))
cat("La alternativa optima segun el criterio de Punto Ideal es", names(sol01a_puntoideal$AlternativaOptima), 
    "siendo el valor optimo", round(sol01a_puntoideal$ValorOptimo, 4))
```

**Todos los criterios**
```{r}
(criterio.Todos(tb01a))
```

## Apartado b)

Se hace igual que el apartado a, solo que en este caso al ser desfavorable usaríamos F.

```{r}
tb01b <- crea.tablaX(c(2,12,-3,
                       5,5,-1,
                       0,10,-2), 3,3)
criterio.Todos(tb01b, alfa = 0.4, F)
```

# EJERCICIO 2

```{r}
tb02 <- crea.tablaX(c(0,1,0,
                      1,0,0,
                      1/2,1/2,0), 3, 3)
dibuja.criterio.Hurwicz(tb02)
# dibuja.criterio.Hurwicz_Intervalos(tb02, favorable = T) #Nos da error, usaremos Rerun with Debug
# debug(dibuja.criterio.Hurwicz_Intervalos)
# dibuja.criterio.Hurwicz_Intervalos(tb02, favorable = T)
```

# EJERCICIO 3
```{r}
tb03 <- crea.tablaX(c(24, 19, 10, 16,
                      22, 22, 23, 20,
                      23, 23, 21, 15,
                      25, 24, 18, 14), 4, 4)
rownames(tb03) <- c("Deportivo", "Berlina", "Monovolumen", "Todo-terreno")
colnames(tb03) <- c("E1","E2","E3","E4")
criterio.Todos(tb03, alfa = 0.5, T)
```

Para todos los criterios la mejor alternativa es Berlina, excepto según el criterio Optimista que dice que la mejor alternativa es Todo-terreno. Por lo tanto, la opción que le recomendamos a la empresa es Berlina.

# EJERCICIO 4
  -   Decisor: Ana
  
  -   Modelo: costos(desfavorable)
  
  -   Alternativa:
  
      -   d1 = "Seguro con Security"
      -   d2 = "Seguro con Curadita"
      -   d3 = "Seguro con Preventiva s.a"
      
  -   Estados de la naturaleza:
  
      -   e1 = "Dar a luz antes de un año"
      -   e2 = "Dar a luz despues de un año"

**Matriz de decision**
```{r}
m11 <- (30*12)+(3600/2) #d1 e1
m12 <- 30*12 #d1 e2
m21 <- 60*12 #d2 e1
m22 <- 60*12 #d2 e2
m31 <- (40*12)+3000 #d3 e1
m32 <- 40*12 #d3 e2

tb04 <- crea.tablaX(c(2160, 360,
                      720, 720,
                      3480, 480), 3, 2)
rownames(tb04) <- c("Security", "Curadita", "Preventiva")
colnames(tb04) <- c("Antes del año", "Despues del año")
criterio.Todos(tb04, alfa = 0.5, F)
```

La mejor decision seria utilizar la alternativa Curadita ya que es la alternativa óptima en la mayoria de los criterios.




